臺灣宜蘭地方法院刑事判決　　　　　　　　　　　　　九十三年度易字第三０五號
　　公　訴　人　臺灣宜蘭地方法院檢察署檢察官
　　被　　　告　丙○○　男　五.
　　　　　　　　丁○○　男　三.
　　共　　　同
　　選任辯護人　吳振東律師
右列被告因家暴傷害案件，經檢察官聲請簡易判決處刑（九十三年度偵字第一四九八
號），本院認不宜以簡易判決處刑，改依通常程序審理，判決如左：
    主  文
丁○○傷害人之身體，處拘役伍拾日，如易科罰金，以參佰元折算壹日。
丙○○無罪。
    事  實
一、丙○○與丁○○係父子關係，甲○○則為丙○○之兄弟。丙○○於民國九十三年
    三月三十日下午七時二十分許，在宜蘭縣宜蘭市○○街七巷七號甲○○住處之門
    口，因監視器及感應燈泡之問題，而與甲○○發生口角爭執，丁○○於住處樓上
    聽聞丙○○及甲○○發生爭執，乃下樓擋在丙○○與甲○○中間，丁○○竟基於
    傷害之犯意，徒手出拳毆打甲○○之臉部，導致甲○○向後摔倒，而撞及頭部，
    造成甲○○受有頭部多處撕裂傷、挫傷之傷害。
二、案經被害人甲○○訴由宜蘭縣警察局宜蘭分局報請臺灣宜蘭地方法院檢察署檢察
    官偵查起訴。
    理      由
壹、有罪部分（即被告丁○○部分）
一、右開事實，業據被告丁○○於本院審理時坦承不諱，並經告訴人甲○○於警訊、
    偵查及本院審理時指述甚詳。又告訴人於九十三年三月三十日案發當日即至行政
    院衛生署宜蘭醫院（下稱宜蘭醫院）驗傷結果，確受有如事實欄所示之傷害，此
    有宜蘭醫院出具之診斷證明書及照片四幀在卷可稽，核與告訴人所指受毆擊之方
    法吻合，應非虛偽。本件事證明確，被告丁○○傷害犯行堪以認定，應依法論科
    。
二、核被告丁○○所為，係犯刑法第二百七十七條第一項之傷害罪按刑法上之防衛行
    為，祗以基於排除現在不法之侵害為己足，防衛過當，指防衛行為超過必要程度
    而言，防衛行為是否超過必要程度，須就實施情節而為判斷，即應就不法侵害者
    攻擊方法與其緩急情勢，由客觀上審察防衛權利之反擊行為，是否出於必要以定
    之，查本件告訴人與被告丙○○間僅因相互間為監視器等問題發生爭執，繼而互
    為拉扯，告訴人甲○○並無出拳毆打被告丙○○之情形，被告黃奕堂竟預先出拳
    毆打告訴人甲○○，即與上揚排除現在不法之侵害之要件不合，辯護人主張被告
    黃奕堂毆打告訴人為正當防衛或防衛過當云云，依當時客觀之情勢，並不相當，
    自可採。爰審酌被告丁○○因其父親丙○○與告訴人發生爭執，即出手毆人成傷
    ，嚴重侵害他人身體法益，惟念被告丁○○於本院審理時坦承傷害犯行，顯係一
    時思慮欠周為
    本件犯行，及其犯罪動機、手段、犯後態度等一切情狀，量處如主文所示之刑，
    並諭知易科罰金之折算標準。
貳、無罪部分（即被告丙○○部分）
一、公訴意旨略以：被告丙○○於九十三年三月三十日下午七時二十分許，在宜蘭縣
    宜蘭市○○街七巷七號甲○○之住處，與甲○○發生口角爭執，被告丙○○與被
    告丁○○共同基於傷害人身體之犯意聯絡，徒手毆打甲○○頭部及臉部，因認被
    告丙○○涉犯共同傷害之罪嫌。
二、按犯罪事實應依證據認定之，無證據不得推定其犯罪事實；不能證明被告犯罪者
    ，應諭知無罪之判決，刑事訴訟法第一百五十四條、第三百零一條第一項分別定
    有明文。又事實之認定，應憑證據，如未能發現相當證據，或證據不足以證明，
    自不能以推測或擬制之方法，為裁判基礎（最高法院四十年台上字第八六號判例
    參照）；且認定犯罪事實所憑之證據，雖不以直接證據為限，間接證據亦包括在
    內，然而無論直接證據或間接證據，其為訴訟上之證明，須於通常一般之人均不
    致有所懷疑，而得確信其為真實之程度者，始得據為有罪之認定，倘其證明尚未
    達到此一程度，而有合理之懷疑存在而無從使事實審法院得有罪之確信時，即應
    由法院為諭知被告無罪之判決（最高法院七十六年台上字第四九八六號判例參照
    ）。
三、本件公訴人認被告丙○○犯有傷害罪嫌，係以告訴人之指述、宜蘭醫院診斷證明
    書及照片四幀為其論據。訊據被告丙○○堅決否認有傷害之犯行，辯稱：我沒有
    打告訴人等語。
四、經查：
（一）告訴人固於本院審理時指述：我門一開被告丙○○就先用右手揮拳打我的左臉
      頰下方，他打得沒有很大力，然後用左手拉住我的領子，我用手把他撥開等語
      ，然告訴人於警訊時則指稱：被告丙○○不知何故在門口謾罵我，丙○○及丁○○就衝進來屋內打我等語（九十三年三月三十一日警詢筆錄參照），核告訴
      人前後於警訊、偵查及本院審理中就遭被告丙○○毆打之情節所述均不相一致
      ，且經證人戊○○○即被告之配偶於本院審理時結證稱：我先生（指被告丙○○）經過時，監視器的燈亮了，他說嚇死人，燈照過來，丙○○說你家沒有開
      金店，直接亮就好了，為何要被你們照，甲○○出來罵髒話，我勸丙○○進來
      ，丙○○站在那邊說我又沒有怎樣，他要甲○○跟他講清楚，不然不放過他，
      丙○○就拉甲○○的衣角，丁○○從樓上下來，門打開叫丙○○進門，看到甲○○在剁丙○○的手，就把甲○○的手揮開等語明確；並經證人即告訴人及被
      告之母乙○○○到庭結證稱：我有聽到被告丙○○與告訴人甲○○在吵架，我
      不知道他們在說什麼，我看到他們在拉扯，其他我沒有看到等語明確（均本院
      九十三年八月二十六日審理筆錄參照），核證人戊○○○、乙○○○所證述之
      情節，均與被告丙○○所辯僅與告訴人發生爭吵及拉扯之情節相符，是告訴人
      之指述顯有瑕疵，其指述是否足採，尚有疑義，故尚不能僅依告訴人之指述，
      而遽認被告丙○○有出拳毆打告訴人之行為甚明。
（二）同案被告丁○○亦陳稱：我下樓時，站在我爸爸（即被告丙○○）與我伯父（
      即被告甲○○）的中間，我用兩隻手擋住，我爸拉住我伯父的衣角，我伯父就
      出手打我爸的手，我氣憤之下，就揮了一拳等語（本院九十三年七月二十八日
      訊問筆錄參照），核與被告丙○○所述之情節相符，可見同案被告丁○○確有
      毆打告訴人之行為，故告訴人固受有事實欄所示之傷害，亦難認定係被告丙○○所為。況依當時情形觀之，被告丙○○係因細故而與告訴人發生爭執，其本
      意係欲找告訴人講清楚，而同案被告丁○○係因聽聞被告丙○○與告訴人爭吵
      之聲音始下樓，因一時氣憤，而出手毆擊告訴人，故亦不能因同案被告丁○○
      為被告丙○○之子，於事後到場傷害告訴人，即認被告丙○○有與被告丁○○
      為共同傷害之犯意聯絡及行為分擔。參以告訴人於本院審理時指陳：（問：丙○○打你那拳，你有無受傷）良心講，這一拳很輕，沒有什麼受傷等語明確（
      本院九十三年八月二十六日審理筆錄參照），參佐告訴人在本院交互詰問時証
      稱：丙○○先用手揮拳打我的左臉下方，他打的沒有很大力等語，核與警訊中
      所附照片，告訴人之左臉並無任何傷痕相符，另告訴人提出行政院衛生署宜蘭
      醫院診所斷書，亦僅記載１、頭部多處撕裂傷、挫傷。２、疑腦震盪，並無左
      臉受傷之任何記載。故縱認被告丙○○確有向告訴人揮拳，亦不能證明告訴人
      因此而受有何傷害，更與被告丙○○所辯稱因右手受傷無力傷害他人等情相符
      。
（三）綜上所述，告訴人之指述既有前述之瑕疵，且與證人戊○○○及乙○○○所證
      述之情節不符，而告訴人所受之傷勢，亦不能證明係被告丙○○所造成，故公
      訴人所舉之證據，不足以證明被告丙○○犯傷害罪，此外，本院復查無其他積
      極之證據足資證明被告丙○○確有公訴人所指之傷害犯行，揆諸前揭說明，既
      無積極證據足認被告丙○○共同犯傷害罪，不能證明被告丙○○犯罪，依法應
      為無罪判決之諭知。
據上論斷，應依刑事訴訟法第四百五十二條、第二百九十九條第一項前段、第三百零
一條第一項前段，刑法第二百七十七條第一項、第四十一條第一項前段，罰金罰鍰提
高標準條例第一條前段、第二條，判決如主文。
本案經檢察官鄭雅方到庭執行職務
中　　　華　　　民　　　國　　九十三　　年　　　九　　　月　　　八　　　日
　                           審判長法  官  林明山
                                   法  官  謝佩玲
                                   法  官  鄭貽馨
右正本證明與原本無異。
如不服本判決，應於判決送達後十日內向本院提出上訴狀（應抄附繕本）。告訴人或
被害人如對於本判決不服者，應具備理由請求檢察官上訴，其上訴期間之計算係以檢
察官收受判決正本之日期為準。
                                   書記官  陳蒼仁
中　　　華　　　民　　　國　　九十三　　年　　　九　　　月　　　九　　　日
附錄論罪法條
中華民國刑法第二百七十七條第一項
(普通傷害罪)
傷害人之身體或健康者，處三年以下有期徒刑、拘役或一千元以下罰金。
犯前項之罪因而致人於死者，處無期徒刑或七年以上有期徒刑；致重傷者
，處三年以上十年以下有期徒刑。
